最高法院刑事判決　　　　　　　　　　　　　　　　九十三年度台非字第二一七號
　　上　訴　人　最高法院檢察署檢察總長
　　被　　　告　甲○○
右上訴人因被告詐欺案件，對於台灣高雄地方法院中華民國九十三年三月十六日第二
審確定判決（九十三年度簡上字第九六號，聲請簡易判決處刑案號：台灣高雄地方法
院檢察署九十二年度偵緝字第一六九三號），認為違法，提起非常上訴，本院判決如
左：
    主  文
原判決關於違背法令部分撤銷。
    理  由
非常上訴理由稱：「按判決不適用法則或適用法則不當者，為違背法令，刑事訴訟法
第三百七十八條定有明文。又電信法於民國八十五年二月五日修正公布，其第五十六
條第一項明定：『意圖為自己或第三人之不法利益，以有線、無線或其他電磁方式，
盜接或盜用他人電信設備通信者，處五年以下有期徒刑、拘役或併科新台幣十五萬元
以下之罰金。』此為刑法詐欺罪之特別規定，依特別法優於普通法之原則，自毋庸再
論以刑法之詐欺得利罪（參照貴院八十八年度第一次刑事庭會議決議紀錄）。經查原
判決係認定被告甲○○於九十一年三月間，將學弟林詩揚所有之000000000
0號行動電話ＳＩＭ卡一枚予以侵占入己，復基於為自己不法利益之概括犯意，自九
十一年四月某日起至九十二年三月間止，連續使用上開ＳＩＭ卡撥打他人電話，而連
續獲得免費使用行動電話通信之財產上不法利益共計新台幣（下同）十萬五千七百七
十四元等情，依前開電信法規定及貴院刑事庭會議決議，自應依電信法第五十六條第
一項論處，而竟依刑法詐欺得利罪論處，顯有適用法則不當之違法。案經確定，爰依
刑事訴訟法第四百四十一條、第四百四十三條提起非常上訴，以資糾正。」等語。
本院按判決不適用法則或適用不當者，為違背法令，刑事訴訟法第三百七十八條定有
明文。又電信法第五十六條第一項意圖為自己或第三人不法之利益，以有線、無線或
其他電磁方式，盜接或盜用他人電信設備通信罪，係處罰行為人詐得免繳電信通信費
用之不法利益規定，乃刑法第三百三十九條第二項詐欺得利罪之特別法，依特別法優
於普通法之原則，自毋庸再論以刑法詐欺得利罪。本件原判決認定被告甲○○於九十
一年二月間向其軍中學弟林詩揚借用0000000000號行動電話ＳＩＭ卡一枚
，約定於同年三月間被告退伍時返還，詎被告於退伍後，並未依約返還，竟意圖為自
己不法之所有，向林詩揚佯稱該ＳＩＭ卡業已遺失，而將其持有之該ＳＩＭ卡侵占入
己。復基於為自己不法利益之概括犯意，自九十一年四月某日起至九十二年三月間之
不詳時間止，連續使用該ＳＩＭ卡，而撥打0000000000、0000000
000、0000000000號等電話予其友人，致使台灣大哥大股份有限公司陷
於錯誤，誤認被告係上開ＳＩＭ卡之合法使用人而予撥接，被告因而連續獲得如原判
決附表所示免費使用行動電話通信之財產上不法利益，共計十萬五千七百七十四元等
情。按諸原判決所認定之上開事實，被告使用其侵占之ＳＩＭ卡，撥打行動電話予其
友人，詐得如原判決附表所示免費使用行動電話通信之財產上不法利益部分，電信法
第五十六條第一項及刑法第三百三十九條第二項，均有處罰之規定，依特別法優於普
通法之原則，自應適用電信法第五十六條第一項論處，方為適法。乃原判決於撤銷第
一審簡易判決後，關於此部分竟論以刑法第三百三十九條第二項之詐欺得利罪，並與
其所犯侵占罪，依牽連犯從一重處斷，諭知被告連續以詐術得財產上不法利益罪，顯
有判決適用法則不當之違法，為判決違背法令。案經確定，非常上訴意旨指摘原判決
關於此部分違法，洵有理由。惟此項違法尚非不利於被告，僅應由本院將其違背法令
部分撤銷，以資糾正。
據上論結，應依刑事訴訟法第四百四十七條第一項第一款前段，判決如主文。
中　　　華　　　民　　　國　　九十三　　年　　　九　　　月　　二十三　　日
                              最高法院刑事第三庭
                                  審判長法官  董　明　霈
                                        法官  林　茂　雄
                                        法官  張　祺　祥
                                        法官  洪　文　章
                                        法官  郭　毓　洲
      右正本證明與原本無異
                                              書  記  官
中　　　華　　　民　　　國　　九十三　　年　　　九　　　月　　 三十 　　日
                                                                        Ｋ
